【裁判字號】    99,易,736
【裁判日期】    990609
【裁判案由】    恐嚇取財
【裁判全文】
臺灣板橋地方法院刑事判決               99年度易字第736號
公  訴  人  臺灣板橋地方法院檢察署檢察官
被      告  丁○○
上列被告因恐嚇取財案件，經檢察官提起公訴（98年度偵字第
18648 號），本院判決如下：
    主  文
丁○○意圖為自己不法之所有，以恐嚇使人將本人之物交付，未
遂，處有期徒刑陸月，如易科罰金，以新臺幣壹仟元折算壹日。
    事  實
一、丁○○係富祥公寓大廈管理維護股份有限公司（下稱富祥公
    司）派駐設於臺北縣三重市○○路○段61巷25弄6 號之「寶
    石金典大樓」社區擔任保全人員。緣社區住戶丙○○意欲出
    售房屋，於民國九十八年五月間某日，口頭請託日班保全人
    員戊○○留意若有買屋意願之人前來社區詢問，請戊○○代
    為轉知，若其與買主洽談後成交，願意給付戊○○新臺幣（
    下同）二萬元之紅包作為酬謝，而戊○○亦將上情轉知晚班
    保全人員即丁○○，嗣於丁○○執勤時，適有買主前來社區
    警衛室詢問，丁○○隨即將買主之連絡電話告知丙○○，並
    轉達丙○○賣屋之底價予買主，丙○○旋與買主親自洽談成
    交後，丙○○於同年六月八日中午至「寶石金典大樓」社區
    警衛室找丁○○，欲交付二萬元紅包予丁○○，惟丁○○氣
    憤稱「你當我是『細漢ㄟ』《台語發音》」，並當面退回紅
    包，詎丁○○竟意圖為自己不法之所有，於同日晚上十九時
    許，前往臺北縣三重市○○路○段32號「藝術家社區」向保
    全人員己○○表明要找3 樓住戶丙○○，經己○○告知丙○○不在家，丁○○離開復又返回並稱伊打了十幾通電話給丙○○，但丙○○在躲伊，伊知道丙○○之住處，己○○遂轉
    知丙○○，待丁○○第三次返回「藝術家社區」，己○○即
    通知丙○○、「富祥公司」之經理甲○○及管區員警，而管
    區員警張瑞麟據報到場與在場之丁○○、丙○○瞭解情況，
    發現係民事糾紛後即離開，嗣甲○○及「寶石金典大樓」之
    廣告商乙○○亦到場參與協調，惟協商不成，丁○○對丙○○嚇稱：「你房屋買賣差價賺一百三十八萬，向你索取介紹
    費二十一萬元相當合理，一個禮拜內要拿到」、「我是竹聯
    幫大哥的朋友外號臺西聯燈，自己一人無家累，你出門要小
    心一點」等語，另對在場協調之乙○○當面以加害身體、財
    產之事恐嚇稱「你話很多，管太多，你的車牌號碼是『2577
    - ＸＸ』，你的車子價值幾佰萬元經不起敲，不相信的話，
    我馬上叫兄弟來把你手腳打斷」等語，致使乙○○心生畏懼
    （恐嚇危害安全部分未經起訴），而丙○○因心生畏懼而於
    翌日（即同年六月九日）十一時三十分許，將二十一萬元交
    予富祥公司經理甲○○，請甲○○轉交予丁○○，惟甲○○
    並未轉交予丁○○，而交由富祥公司負責人王治遠返還丙○○而不遂，而前開丙○○與買主間之房屋買賣契約，亦因買
    主恐因此事而有糾紛遂事後解除買賣契約。
二、案經丙○○訴由臺北縣政府警察局三重分局報請臺灣板橋地
    方法院檢察署檢察官偵查起訴。
    理  由
一、證據能力部分：
    按被告以外之人於審判外之陳述，雖不符刑事訴訟法第一百
    五十九條之一至之四之規定，而經當事人於審判程序同意作
    為證據，法院審酌該言詞陳述或書面陳述作成時之情況，認
    為適當者，亦得為證據；當事人、代理人或辯護人於法院調
    查證據時，知有第一百五十九條第一項不得為證據之情形，
    而未於言詞辯論終結前聲明異議者，視為有前項之同意，刑
    事訴訟法第一百五十九條之五定有明文。經查，被告及檢察
    官於本院準備期日，對於下列經本院調查之證據方法，均表
    示對證據能力不爭執，復於審判期日就本院提示之前揭證據
    方法於言詞辯論終結前，均亦未就所調查之證據主張有刑事
    訴訟法第一百五十九條第一項不得為證據之情形，參照上開
    說明要旨，本案經調查之證據均有證據能力，合先敘明。
二、認定犯罪構成要件事實所憑之證據及其認定之理由：
  (一)、訊據被告丁○○固承認伊為富祥公司派駐於「寶石金典大
      樓」擔任保全人員，並於執勤時轉知告訴人丙○○有買主
      欲買屋之事，而當時伊與丙○○並未約定若房屋買賣成交
      時，丙○○應給付多少價額之酬傭，另伊確於九十八年六
      月八日十九時許前往丙○○之上開住處要求丙○○應給付
      居間房屋買賣傭金二十一萬元之事實，惟矢口否認有何恐
      嚇取財未遂犯行，辯稱伊於六月八日晚上只是跟丙○○協
      商說總價一千零五十萬元的房子，介紹傭金依民間風俗是
      百分之二，即二十一萬元，如果丙○○問朋友是這樣的話
      ，請他把二十一萬元寄給甲○○，伊沒有出言恐嚇云云。
      經查：上開事實，業據證人丙○○、乙○○於警詢（詳偵
      查卷第8-13頁）、證人丙○○、乙○○、甲○○、戊○○
      、己○○、員警張瑞麟（分別詳偵查卷第29-31 、50、51
      頁）於偵查中證述明確，且核與證人丙○○、戊○○、己○○、甲○○、乙○○於本院審理時結證情節相符（詳本
      院九十九年五月十九日審判筆錄），而前揭證人原與被告
      均無怨隙，實無共同設詞誣陷被告之理，是渠等於警詢、
      偵查及本院審理時之證述情節，堪信與事實相符，均可採
      信。此外，並有丙○○房屋預約單影本、九十八年六月八
      日、六月十日執勤日報表各一紙、被告丁○○手機翻拍照
      片六張附卷可資佐證，依前揭證人所證，告訴人丙○○既
      係請託「寶石金典大樓」之社區保全人員留意若有買屋意
      願之人前來詢問，請保全人員代為轉知此訊息，若告訴人
      與買主洽談成交後願給付保全人員二萬元之紅包，嗣於被
      告執勤時適有買主前來詢問，由被告轉知告訴人此訊息，
      告訴人並於房屋買賣成交後亦願給付被告二萬元之紅包，
      然被告竟因貪圖更高之介紹費而心生不法所有之意圖，竟
      對告訴人索討二十一萬元之介紹費，並出口恐嚇，致使告
      訴人心生畏懼，而將二十一萬元交由甲○○轉交予被告，
      是被告確有藉此恐嚇行為此貪得不法財物，至為灼然。從
      而，被告前開所辯，無非係事後飾卸之詞，不足採信。本
      件事證明確，被告犯行堪以認定。
  (二)、按恐嚇罪之通知危害方法，並無限制，除以積極明示之言
      語舉動外，凡以其他足使被害人理解其意義之方法或暗示
      其如不從，將加危害而使被害人心生畏怖者，均應包括在
      內，最高法院七十三年度台上字第一九三三號判決意旨可
      資參照。本件被告雖未直接恫嚇告訴人若未交付二十一萬
      元即會加危害於被害人之後果，然其既已言知告訴人必須
      要於一個星期內交付二十一萬元，且又自稱為竹聯幫大哥
      的朋友「臺西聯燈」，自己一人無家累，要告訴人出門要
      小心一點等語，顯然已暗示告訴人若不從其意，即有加危
      害於告訴人之情，致使告訴人心生畏怖。是核被告所為，
      係犯刑法第三百四十六條第三項、第一項之恐嚇取財未遂
      罪。又被告已著手實施恐嚇取財之犯行，而告訴人即被害
      人確已將二十一萬元交給甲○○轉交被告，僅因甲○○並
      未轉交而不遂，為未遂犯，應依刑法第二十五條第二項之
      規定，按既遂犯之刑度減輕其刑。爰審酌被告前未有前科
      ，有臺灣高等法院被告前案紀錄表一份在卷可參，其犯罪
      之動機、目的、手段、所生危害暨犯罪後藉詞否認犯行、
      未見悔意之態度等一切情狀，量處如主文所示之刑，並諭
      知易科罰金之折算標準。
據上論斷，應依刑事訴訟法第二百九十九條第一項前段，刑法第
三百四十六條第三項、第一項、第二十五條第一項、第二項、第
四十一條第一項前段，刑法施行法第一條之一，判決如主文。
本案經檢察官張世聰到庭執行職務。
中    華    民    國    99    年    6     月    9     日
                  刑事第十庭    審判長法  官  李幼妃
                                      法  官  張紹省
                                      法  官  鄭凱文
以上正本證明與原本無異。
如不服本判決應於送達後十日內向本院提出上訴狀。
                                      書記官  廖貞音
中    華    民    國    99    年    6     月    9     日

司法院資訊處製作；財團法人民間司法改革基金會備份。
